臺灣嘉義地方法院民事裁定
111年度消債更字第123號
聲請人即
債  務  人  盧雅玲  
代  理  人  莊安田律師(法扶律師)
相對人即
債  權  人  臺灣銀行股份有限公司

法定代理人  呂桔誠  
債  權  人  臺灣土地銀行股份有限公司

法定代理人  何英明  
代  理  人  蔡文連  
債  權  人  第一商業銀行股份有限公司

法定代理人  邱月琴  


債  權  人  國泰世華商業銀行股份有限公司

法定代理人  郭明鑑  


債  權  人  花旗(台灣)商業銀行股份有限公司


法定代理人  莫兆鴻  
代  理  人  陳正欽  

債  權  人  臺灣中小企業銀行股份有限公司

法定代理人  林謙浩  
債  權  人  臺中商業銀行股份有限公司

法定代理人  王貴鋒  


債  權  人  滙豐(台灣)商業銀行股份有限公司

法定代理人  陳志堅  
債  權  人  臺灣新光商業銀行股份有限公司

法定代理人  李增昌  
代  理  人  羅雅齡  
債  權  人  聯邦商業銀行股份有限公司


法定代理人  林鴻聯  
代  理  人  林佩萱  
債  權  人  遠東國際商業銀行股份有限公司


法定代理人  周添財  


債  權  人  星展(台灣)商業銀行股份有限公司


法定代理人  吳維洪  
債  權  人  台新國際商業銀行股份有限公司

法定代理人  尚瑞強  
債  權  人  台灣金聯資產管理股份有限公司

法定代理人  施俊吉  


債  權  人  台新資產管理股份有限公司

法定代理人  吳統雄  
債  權  人  元大國際資產管理股份有限公司

法定代理人  宋耀明  
代  理  人  唐曉雯  
債  權  人  良京實業股份有限公司

法定代理人  平川秀一郎


債  權  人  金陽信資產管理股份有限公司

法定代理人  陳雨利  
代  理  人  黃秀敏  
債  權  人  富邦資產管理股份有限公司

法定代理人  洪主民  

上列當事人間聲請更生程序事件，本院裁定如下：
    主  文
債務人丁○○自中華民國111年10月31日下午5時起，開始更生程序
。
命本院司法事務官進行本件更生程序。
    理  由
一、聲請意旨略以：聲請人對於台新國際商業銀行股份有限公司
    等債權人負有新臺幣（下同）4,519,846元之無擔保債務。
    聲請人因消費借貸、信用卡或現金卡契約，對金融機構負債
    務。前項債務，曾以書面向最大債權金融機構請求共同協商
    債務清償方案而不成立。聲請人無資產，債務總金額則有4,
    519,846元，有不能清償債務之情事。爰提出財產及收入狀
    況說明書、債權人清冊、債務人清冊等資料，聲請更生。
二、按債務人不能清償債務或有不能清償之虞者，得依本條例所
    定更生或清算程序，清理其債務，消費者債務清理條例第3
    條定有明文。又按，法院開始更生程序之裁定，應載明其年
    、月、日、時，並即時發生效力；前項裁定不得抗告，並應
    公告之。法院裁定開始更生或清算程序後，得命司法事務官
    ，進行更生或清算程序，必要時，得選任律師、會計師或其
    他適當之自然人或法人一人為監督人或管理人。消費者債務
    清理條例第45條、第16條第1項亦設有明文規定。
三、經查，本件聲請人前於民國111年8月4日已向本院聲請債務
    清理調解，惟於111年9月14日調解不成立。上情業經本院調
    閱111年度司消債調字第140號卷宗核閱無訛。次查，聲請人
    主張有不能清償債務之情事，業據聲請人提出財產及收入狀
    況說明書、債權人清冊、109年度及110年度綜合所得稅各類
    所得資料清單、全國財產稅總歸戶財產查詢清單等資料為證
    。又查，依聲請人所提出之金融機構存摺交易明細資料，聲
    請人在臺灣銀行帳戶，於95年6月14日存款餘額為46元；大
    埔郵局帳戶，於109年11月19日存款餘額為172元、111年8月
    15日存款餘額為621元；中國信託商業銀行土城分行帳戶，
    於101年1月19日存款餘額為0元；國泰世華銀行嘉義分行帳
    戶，於103年3月29日存款餘額為0元；臺灣中小企業銀行嘉
    義分行帳戶，於95年9月11日存款餘額為0元；臺灣中小企業
    銀行中和分行帳戶，於103年3月29日存款餘額為134元；嘉
    義縣竹崎地區農會帳戶，於111年10月16日存款餘額為65元
    。以上存款餘額，合計共866元。另查，聲請人沒有股票或
    其他有價證券，有臺灣人壽保險及中國人壽保險，但臺灣人
    壽保險為一年定期壽險，契約始期為109年12月14日，年限
    僅一年。另中國人壽保險，契約始期為99年5月27日，契約
    終期惟168年5月27日，目前保單為第13年度，保單價值準備
    金為352元。
四、再查，本件聲請人債務形成原因及停止清償原因：
　　聲請人陳稱伊債務之發生原因是因日常生活支出，伊於十餘
    年前與前夫經營小吃店生意，因沒有經驗，經營不善，以致
    以慘賠收場，致負債累累，又因利息滾利息，工作不穩定，
    收入不夠，以致無法清償。
五、復查，本件聲請人更生償還計劃：
    聲請人陳稱伊因無特殊技能，目前以打零工維持生活，每月
    收入約為20,000元左右，未領取政府補助，惟欠債還錢乃天
    經地義，伊有誠意及決心清償債務，惟收入有限，每月扣除
    必要支出擬清償2,000元。
六、聲請人有不能清償債務情事或有不能清償之虞的認定：
(一)聲請人陳稱伊對於台新國際商業銀行股份有限公司等債權人
    所負欠之無擔保債務，合計為4,519,846元。而查，債權人
    臺灣土地銀行股份有限公司以111年9月26日民事陳報狀，陳
    報債權金額為183,492元(其中本金為49,956元、利息為120,
    381元、違約金為11,731元、執行費及督促程序費用為1,424
    元)；第一商業銀行股份有限公司以111年9月28日民事陳報
    狀，陳報債權金額為362,753元(其中本金為69,959元、利息
    為171,984元、違約金為119,250元、費用為1,560元)；金陽
    信資產管理股份有限公司以111年10月3日民事陳報狀，陳報
    債權金額為214,272元(其中本金為50,470元、利息為163,04
    8元、違約金為254元、訴訟費用為500元)；台新國際商業銀
    行股份有限公司以111年10月3日函，陳報台新國際商業銀行
    股份有限公司債權金額為2,434,523元、台新資產管理股份
    有限公司之債權金額為641,769元；甲○(台灣)商業銀行股份
    有限公司以111年10月4日民事陳報狀，陳報債權金額為187,
    130元(其中本金為149,753元、利息為9,787元、違約金為27
    ,590元)；聯邦商業銀行股份有限公司以111年10月6日民事
    申報債權狀，陳報債權金額為294,553元(其中本金為72,828
    元、利息為218,725元、違約金為3,000元)；台灣金聯資產
    管理股份有限公司以111年9月27日民事陳報狀，陳報債權金
    額為552,545元(其中本金為128,930元、利息為385,990元、
    違約金為37,125元、程序費用為500元)。另在調解程序中，
    債權人臺灣新光商業銀行股份有限公司以111年8月16日民事
    陳報狀，陳報債權金額為217,402元(其中本金為57,694元、
    利息為158,708元、訴訟費用為1,000元)；臺灣中小企業銀
    行股份有限公司以111年8月17日民事陳報狀，陳報債權金額
    為1,690,909元(其中本金為860,334元、利息為705,511元、
    違約金為122,298元、執行費用為2,766元)；良京實業股份
    有限公司以111年8月16日民事陳報狀，陳報債權金額為238,
    851元(其中本金為29,577元、利息為87,830元、違約金為11
    9,850元、執行費為594元、程序費用為1,000元)；富邦資產
    管理股份有限公司以111年8月19日民事陳報狀，陳報債權金
    額為611,090元(其中本金為154,556元、利息為454,750元、
    督促程序費用為500元、強制執行費用為1,284元)。此外，
    另還有其他的債權人臺灣銀行股份有限公司、國泰世華商業
    銀行股份有限公司、臺中商業銀行股份有限公司、丙○(台灣
    )商業銀行股份有限公司、遠東國際商業銀行股份有限公司
    、乙○(台灣)商業銀行股份有限公司、元大國際資產管理股
    份有限公司未陳報債權，暫時以聲請人所提出之債權人清冊
    所記載之數額，即臺灣銀行股份有限公司112,000元、國泰
    世華商業銀行股份有限公司561,853元、臺中商業銀行股份
    有限公司280,000元、丙○(台灣)商業銀行股份有限公司132,
    670元、遠東國際商業銀行股份有限公司141,540元、乙○(台
    灣)商業銀行股份有限公司324,000元、元大國際資產管理股
    份有限公司38,000元。因此，本件聲請人所負欠之無擔保債
    務，應該在9,219,352元以上。
(二)次查，聲請人目前以打零工維持生活，每月收入約20,000元
　　。而聲請人每個月生活必要支出，主張以17,076元作為支出
    之標準。而依消費者債務清理條例第64條之2第1項規定：「
    債務人必要生活費用，以最近一年衛生福利部或直轄市政府
    所公告當地區每人每月最低生活費一點二倍定之。」再查，
    衛生福利部公告臺灣省（包括六都以外之其他各縣、市）11
    1年度的最低生活費為14,230元，其1.2倍即17,076元之數額
    即為債務人的必要生活費用。因此，本件聲請人主張以17,0
    76元作為每月生活必要費用支出之數額，核其主張之金額，
    應可採認。至於聲請人另主張有未成年子女要扶養的部分，
    因聲請人並無提出子女現在的戶籍謄本資料，也沒有說明伊
    每個月所支出的扶養費數額是多少，故聲請人此部分主張，
    應不予認列。另聲請人雖然在財產及收入狀況說明書記載母
    親受聲請人扶養，惟查，聲請人應未提出母親的戶籍謄本資
    料佐參，而且也沒有提出母親的財產及所得資料佐證，無從
    判斷聲請人母親現在的情況及是否無法以自己財產維持生活
    而必須受聲請人扶養，因此，聲請人此部分主張，也應不予
    認列。
(三)再查，聲請人名下無不動產；存款餘額為866元。聲請人是
    於民國00年0月出生，現在年齡42歲，距離法定強制退休的
    年齡65歲剩約23年的時間。而查，聲請人目前每個月收入約
　　20,000元，扣除每月必要生活費用17,076元後，剩餘金額為
    2,924元。而以此數額，如果欲清償之前積欠台新國際商業
    銀行股份有限公司等債權人的9,219,352元以上之債務，至
    少需要3,152個月即262年以上的時間，才能全部清償完畢。
    然上述期間，顯然已逾聲請人得為工作之期間。而且，期間
    另外還會有新增加衍生的利息未能清償。因此，本件應堪認
    聲請人確實有不能清償債務情事或有不能清償之虞。
七、本件無應予駁回聲請更生之事由：
　　經查，本件聲請人為一般消費者，所負無擔保之債務總額未
    逾1,200萬元，且未經法院裁定開始清算程序或宣告破產。
    又查，聲請人亦無消費者債務清理條例第6條第3項所定得予
    駁回更生聲請之情形，而且亦無同條例第8條或第46條各款
    所定應予駁回更生聲請之事由存在。
八、綜據上述，聲請人因日常生活支出而負擔債務，與前夫經營
    小吃店生意慘賠收場，致負債累累，又因工作不穩定，入不
    敷出，致無法清償。本院審酌上情，認為聲請人就法院所命
    補正的事項，已配合說明債務形成原因、停止清償原因，及
    提出可供法院參酌的資料，可認為已盡所應負之協力義務。
    本件聲請人聲請更生，符合消費者債務清理條例第3條的規
    定，復查無消費者債務清理條例第8條或第46條所定應予駁
    回更生聲請之事由，因此，聲請人聲請更生，乃於法有據，
    屬有理由，應予准許，爰裁定如主文，並依首揭規定命司法
    事務官進行本件更生程序。
九、至債權人臺灣土地銀行股份有限公司111年9月26日民事陳報
    狀、第一商業銀行股份有限公司111年9月28日民事陳報狀、
    臺中商業銀行股份有限公司111年9月29日民事陳報狀、國泰
    世華商業銀行股份有限公司111年9月27日民事陳報狀、臺灣
    新光商業銀行股份有限公司於111年9月30日提出之民事陳報
    狀、富邦資產管理股份有限公司於111年9月30日提出之民事
    陳報狀、良京實業股份有限公司111年9月27日民事陳報狀、
    遠東國際商業銀行股份有限公司於111年9月30日提出之民事
    陳報狀、金陽信資產管理股份有限公司於111年10月3日提出
    之民事陳報狀、台新國際商業銀行股份有限公司111年9月30
    日函、甲○(台灣)商業銀行股份有限公司111年9月30日民事
    陳報狀、元大國際資產管理股份有限公司於111年10月5日提
    出之陳述意見狀、聯邦商業銀行股份有限公司於111年10月6
     日提出之民事申報債權狀、台灣金聯資產管理股份有限公
    司111年9月27日民事陳報狀所述之意見內容。因依上述說明
    ，債務人聲請更生，符合消費者債務清理條例第3條規定，
    且無消費者債務清理條例第8條或第46條所定應予駁回聲請
    之事由，因此，本院審酌債權人上揭陳述內容後，認為與本
    件裁定結果無影響，爰不逐一論駁，附此敘明。
十、依消費者債務清理條例第11條第1項、第45條第1項、第16條
    第1項，裁定如主文。
中　　華　　民　　國　　111 　年　　10　　月　　31　　日
                  民事第二庭法　官　呂仲玉
以上正本係照原本作成。
本裁定不得抗告。
中　　華　　民　　國　　111 　年　　10　　月　　31　　日
                            書記官　洪毅麟